【裁判字號】    97,訴,641
【裁判日期】    971231
【裁判案由】    侵權行為損害賠償
【裁判全文】
臺灣士林地方法院民事判決               97年度訴字第641號
原      告  甲○○
被      告  丙○○
            乙○○
上列當事人間請求侵權行為損害賠償事件，本院於民國97年12月
18日言詞辯論終結，判決如下：
    主  文
被告丙○○應給付原告新台幣萬伍仟元及自民國97年6 月10日
起至清償日止，按週年利率百分之五計算之利息。
原告其餘之訴駁回。
訴訟費用由被告丙○○負擔壹仟元；餘由原告負擔。
本判決第一項得假執行。
    事實及理由
甲、程序方面
一、按訴狀送達後，原告不得將原訴變更或追加他訴。但有下列
    各款情形之一者，不在此限：．．三、擴張或減縮應受判決
    事項之聲明者。被告於訴之追加無異議，而為本案之言詞辯
    論者，視為同意追加。民事訴訟法第255 條第1 項第3 款、
    第2項定有明文。
二、經查原告起訴時聲明：被告應給付原告新台幣（以下同）3,
    000,000 元。嗣訴狀送達被告後，變更聲明為「被告應給付
    原告3,500,000 元及自民國97年6 月10日起至清償日止，按
    年息百分之五計算之利息。」核其變更聲明為3,500,000 元
    之部分係擴張應受判決事項之聲明，其追加利息之部分，經
    被告無異議而為本案之言詞辯論，依上開法律之規定，均為
    法所許，先予敘明。
乙、實體方面：
壹、原告方面：
一、聲明：被告應給付原告3,500,000 元及自民國97年6 月10日
    起至清償日止，按週年利率百分之5 計算之利息。
二、陳述：
  (一)被告丙○○與乙○○於民國95年6 月26日下午3 時許至原告
    所任職之誠信租訊中心（下稱誠信公司）洽談租屋事宜，原
    告明確告知被告：「本公司僅提供租屋資訊，需以2,000 元
    之費用購買相關資訊服務後，直至客戶滿意為止。」等語，
    詎被告丙○○、乙○○付費後因認原告提供之租屋資訊不實
    ，遂於同年月27日下午3 時許前往誠信公司位於台北市○○
    ○路○ 段126 巷8 號2 樓之辦公室要求退費，經伊拒絕後即
    心生不滿，旋即對伊以台語辱罵：「幹破你老母老雞巴」等
    語，並向伊以「若不還錢，要天天找人到你辦公室去坐，讓
    你生意做不下去」、「不信你給我試試看」等語恫嚇，使伊
    精神上受有莫大之痛苦。
  (二)又被告丙○○、乙○○另於95年7 月18日蘋果日報E12 版上
    以「 仲介強賣租屋資訊、削尋屋客」等虛偽不實之標語，
    毀謗誠信公司商譽及伊之名譽，被告丙○○、乙○○非但虛
    構事實、更以不法手段將伊之照片刊登於蘋果日報上，嚴重
    侵害伊之肖像權；誠信公司因被告丙○○、乙○○上揭行為
    致營運狀況一落千丈，伊亦因此而於95年9 月25日遭誠信公
    司解雇，伊失去工作後生計困難，現僅得四處借貸維生，並
    得了憂鬱症。為此依民法第184 條第1 項前段、第195 條第
    1 項規定請求被告丙○○、乙○○賠償精神上之損害1,000,
    000 元，名譽、信用損害1,000,000 元，工作損失1,500,00
    0 元等語。
貳、被告方面：
一、聲明：原告之訴駁回。
二、陳述：
  (一)被告丙○○、乙○○係因原告於蘋果日報刊登套房出租廣告
    而至誠信公司租屋，始知誠信公司為租屋資訊仲介，原告亦
    承諾若租不成房屋會退費2,000 元，嗣原告拒絕退費，原告
    所為即為詐欺。
  (二)95年7 月18日蘋果日報之報導，係報社記者訪問被告後，自
    行編載揭發原告及誠信公司騙人之行為，期間被告並無任何
    登報行為，是原告後遭誠信公司解雇，自不應由被告丙○○
    、乙○○負責。
參、得心證之理由
一、原告主張被告於95年6 月27日下午3 時許在台北市○○○路
    ○ 段126 巷8 號2 樓誠信公司之辦公室以粗口辱罵原告，又
    於95年7 月18日在蘋果日報上誹謗誠信公司之信譽及原告名
    譽，並刊登原告照片，侵害原告之肖像權，致原告被誠信公
    司解雇之事實，據其提出蘋果日報、檢察官聲請簡易判決處
    刑書 (公然侮辱部分)、 不起訴處分書 (恐嚇部分)等 件為
    證，被告則以蘋果日報之報導係記者所撰寫，與伊無關等語
    ，資為抗辯。
二、按因故意或過失，不法侵害他人之權利者，負損害賠償責任
    。又，不法侵害他人之身體、健康、名譽、自由、信用、隱
    私、貞操，或不法侵害其他人格法益而情節重大者，被害人
    雖非財產上之損害，亦得請求賠償相當之金額。民法第184
    條第1 項前段、第195 條第1 項定有明文。查：被告丙○○
    對於伊於前揭時地粗口辱罵原告之事實，並不否認，並有臺
    灣臺北地方法院檢察署檢察官聲請簡易判決處刑書影本一份
    在卷可憑，則被告丙○○確實有侮辱原告之情形，原告此部
    分之主張可堪信實，至於被告乙○○則否認有辱罵原告之行
    為，原告對此並無舉證以實其說，此部分之主張即不可採。
    從而原告主張被告丙○○辱罵原告之侵權行為，致伊名譽受
    損，應認可採，審酌兩造之身分、地位，經濟狀況，原告為
    國中畢業，原在租屋公司之薪資為三萬餘元，現任清潔工，
    每月收入一萬八千元，有一名小孩待扶養，與被告丙○○國
    中畢業，服務餐飲業，每月收入二萬餘元，有一名小孩待扶
    養，及被告侵權行為之嚴重程度等一切情狀，原告請求1,00
    0,000 元，自嫌過高，應予核減為35,000元，方屬公允，逾
    此數額之請求，為無理由。
三、原告另主張被告在蘋果日報誹謗原告，並侵害原告之肖像權
    、致原告被解雇等各情，被告則以蘋果日報之報導係該報記
    者所為，與被告無關等語，資為抗辯。經查：蘋果日報係報
    導：「仲介強賣租屋資訊、削尋屋客」、「租屋資料也能拿
    來騙錢？台北廖小姐投訴，誠信租訊中心利用報紙刊登套房
    出租小廣告，等民眾自動上門後，再藉機販賣2,000 元之租
    屋資訊。記者查證，誠信租訊沒有公司登記，許多房東更說
    未與誠信合作。但誠信辯稱一切合法。」等語，有該報導一
    份在卷可憑 (見台北地院卷，第30頁)， 關於「仲介強賣租
    屋資訊、削尋屋客」係該報紙之標題，而原告並無舉證該標
    題是被告提供給蘋果日報之字詞，則依一般常情言，報紙報
    導之標題本是報紙所自撰，顯與被告無關，至於報導前言「
    租屋資料也能拿來騙錢？」亦係報社或記者自撰，既非被告
    二人所言，自不可將之認係被告有誹謗原告之行為，另外依
    該報撰述，被告乙○○僅係投訴至報社，所投訴之內容既僅
    指稱「誠信租訊中心利用報紙刊登套房出租小廣告，等民眾
    自動上門後，再藉機販賣2,000 元之租屋資訊」亦與實情相
    符，則難認被告有何侵權行為之可言；至於記者查證時，將
    原告之照片刊登，亦非被告所為，則被告抗辯蘋果日報之行
    為與被告無關，堪認可採。原告既不能舉證因蘋果日報「削
    尋屋客、騙錢」之報導及刊登原告照片，係被告所為，則原
    告請求被告賠償其人格權、信用受損及工作損失等之損害，
    即難認有理由。
四、原告依侵權行為之法律關係，請求被告丙○○賠償其精神上
    之慰撫金35,000元，及自97年6 月10日起至清償日止，按年
    息百分之五計算之利息，為有理由，其餘請求，則無理由，
    應予駁回。
五、按所命給付之金額或價額未逾新臺幣五十萬元之判決，法院
    應依職權宣告假執行，民事訴訟法第389 條第1 項第5 款定
    有明文。依上開規定，本件原告勝訴部分既未逾50萬元，本
    院自應依職權宣告假執行。
六、本件判決基礎已臻明確，兩造其餘之攻擊防禦方法及訴訟資
    料經本院審酌後，核與判決結果不生影響，無逐一論列之必
    要，併此敘明。
七、本件訴訟費用之依據：民事訴訟法第79條、第87條第1 項。
中    華    民    國    97    年    12    月    31    日
                  民事第二庭  法  官  俞慧君
以上正本證明與原本無異。
如對本判決上訴，應於判決送達後20日內向本院提出上訴狀。
中    華    民    國    98    年    1     月    5     日
                              書記官  許秋莉


司法院資訊處製作；財團法人民間司法改革基金會備份。
